臺灣屏東地方法院民事判決　　　　　　　　 95年度國字第6號
原　　　告　戊○○
訴訟代理人　方春意律師
被　　　告　經濟部工業局
法定代理人　丁○○
訴訟代理人　嚴宮妙律師
　　　　　　許登科律師
　　　　　　吳小燕律師
上列當事人間請求國家賠償事件，本院於民國96年5月23日言詞
辯論終結，判決如下：
    主  文
原告之訴及假執行之聲請均駁回
訴訟費用由原告負擔。
    事實及理由
一、原告主張：被告所屬屏南工業區服務中心於民國94年11月份
    起僱工清除該工業區後側雜草，然除草後並未即時清除而堆
    置，並於94年12月23日焚燒曬乾雜草，因疏於看顧以致延燒
    伊所有之芒果園，燒毀芒果樹200 株，伊經書面請求國家賠
    償遭被告拒絕。又如上開焚燒雜草之人非被告屏南工業區所
    屬人員，惟被告堆置雜草而未謹慎管理，以致雜草燃燒後損
    害伊之芒果樹，故依國家賠償法第3 條、民法第188 條、18
    4 條規定，提起訴訟，並聲明：被告應給付新臺幣168 萬元
    ，及自95年3 月8 日起至清償日止，按週年利率百分之5 計
    算之利息；願供擔保，請准宣告假執行。
二、被告則以：伊並未燃燒除草後之雜草，且94年12月23日是原
    告鄰地羊寮主人甲○○燃燒雜草，被告工業區員工丙○○見
    狀制止，並協助撲滅火勢，原告並未舉證伊何等行為與火災
    具有相當因果關係，且火災後原告芒果園枯萎部份已重新發
    芽而結實纍纍，原告主張受有損害，並不足採，故原告請求
    無理由等情置辯，並聲明：駁回原告之訴；如受不利之判決
    ，願供擔保請准宣告免為假執行。
三、兩造不爭執事項：(一)被告屏南工業區北側圍牆外之北界農路
    於94年12月23日兩側雜草區發生火災（下稱系爭火災）。(二)
    原告位於北界農路之芒果園於94年12月間發生火災。
四、經兩造整理後，本件爭點為：(一)原告芒果園發生火災之原因
    為何？是否為被告不法之行為所致？(二)原告可得請求之損害
    賠償金額為何？茲分敘如下：
（一）系爭火災之發生，源自於原告芒果園鄰地羊寮主人甲○○
      為將羊寮前方雜草清除而引燃之事實，經證人甲○○、丙
      ○○結證屬實，其中證人甲○○證稱「（提示94年12月27
      日屏東縣消防局火災調查報告書予證人，94年12月23日是
      否在火災現場？情形如何？）94年12月23日我在我的羊寮
      大門前面燃燒雜草，雜草是因為工業區割草後留在現場，
      我當時所燒的範圍就是在我羊寮前面的區域，我有在現場
      看顧，當時現場還有張先生，就是今日的證人丙○○…丙
      ○○在現場是因為他當時在現場巡邏，我燒草是因為工業
      區在前幾天有在北界農路除草，我才將除草後的雜草燒掉
      」（本院卷121 頁）；證人丙○○證稱「（94年12月23內
      有無至工業局上班？有，我有去北界農路送公文，要送去
      桂賢公司，是騎機車去要經過北界農路，時間約3 點50分
      從工業區出來，我有遇到甲○○，那時候他在燃燒雜草，
      在現場有與他聊天，差不多到4 點半的時間，確定火不會
      再燃燒，有被澆熄才離開，我有稍微幫忙滅火」（本院卷
      125 頁），兩造對上開證言亦無爭執，堪信為真實。
（二）又，系爭火災是否延燒至原告芒果園一事：經證人甲○
      ○證稱「（如何確定你所燃放的火源已經熄滅？）我一邊
      澆水一邊與丙○○聊天，我火澆熄之後與丙○○聊了一個
      多小時才離開，火也沒有繼續燒，丙○○與我是同一時間
      離開現場的，差不多是當天下午四點多，我就進羊寮餵羊
      了」（本院卷122 頁）、「（提示94年12月27日屏東縣消
      防局火災調查報告書予證人，94年12月23日是否在火災現
      場？情形如何？）…丙○○有看到我有將火熄滅，丙○○
      也有幫忙，我們燒草的時間不到半小時，滅火的水源是從
      羊寮內以水桶取出來的，是以水滅火及以雜草撲火」（本
      院卷121 頁）；證人丙○○證稱「（上開證述甲○○燒草
      範圍只到苗圃鄰芒果園處，當時在燃燒時，如何避免火源
      蔓延？）那天我有留下來約半個小時，已確定火不會再燃
      燒，我有看到甲○○是站在苗圃與芒果園之間用竹竿綁了
      樹枝之後先打火，然後再用水澆熄，而且我是確定甲○○
      滅火之後還停留了有一陣子才走，我回到工業區的時間約
      在下午4 點40分，我有確定甲○○放的火沒有在燃燒了」
      （本院卷126 、127 頁），上開2 位證人經本院隔離訊問
      後，就系爭火災撲滅之過程所述相符，堪信為真實；又
      ，證人甲○○另證稱「（94年12月23日前後四、五天的時
      間，是否還另有人在燒草？）有，但我不記得確切時間，
      是在我燒草之後的隔二、三天，我不知道是誰去燒的，燒
      的地方就是我羊寮的東面靠芒果園的那一側」（本院卷
      123 、124 頁）、「（94年12月24、25、26日你在哪裡？
      ）23 日 是我燒草的時間，24日我去山地門工作，25日我
      人在羊寮，25日下午我從羊寮往外看，靠芒果園那裡就是
      我羊寮的東側，我有看到火燒，我不知道是誰放的火，26
      日我去山地門工作，當天下午我也有進去羊寮，但就沒有
      看到有火燒」等語（本院卷124 頁）；參以屏東縣消防
      局95 年11 月14日檢附之被告屏南工業區圍牆旁芒果園火
      警案之火災調查報告書所載燃燒範圍位置圖（本院卷97-9
      9 頁），為消防人員依據現場燃燒情形所製作，且所標示
      之紅色範圍即為勘驗火災現場之燃燒範圍之事實，經證人
      乙○○即消防隊員結證「（提示本院卷90頁調查報告書，
      其中97頁及98頁以紅色標記之燃燒範圍是否為勘驗火災現
      場燃燒範圍？）是的，其中97頁靠芒果園一側燃燒範圍因
      為有燃燒到水溝的雜草，所以靠芒果園的燃燒範圍如紅色
      標示，而羊棚及苗圃前燃燒範圍並沒有燃燒到水溝」（本
      院卷182 頁）、「（提示本院卷97、98、99頁是否是依據
      現場燃燒情形所作之燃燒位置圖？）是的」（本院卷182
      頁）等語，堪信為真，對照證人甲○○證稱「（提示上開
      火災報告第7 頁現場略圖，請指出上開你所住的放火燒草
      的範圍？（請以鉛筆畫出範圍）燒的範圍大概就是從我羊
      寮範圍與芒果園相鄰之處，大概就是報告照片10往羊寮方
      向這一側的範圍，再往芒果園的方向我就沒有放火燒了（
      當庭以鉛筆在第7 頁上畫出範圍）」（本院卷124 頁）、
      證人丙○○證稱「（甲○○燒草的範圍？）他只是燒他的
      範圍，就是羊寮門口往東到他的苗圃，還沒有到芒果園」
      （本院卷125 頁）等各語，就北界農路羊棚、苗圃之燃燒
      範圍及上開關於系爭火災撲滅之過程、證人甲○○證
      稱：「25日下午我從羊寮往外看，靠芒果園那裡就是我羊
      寮的東側，我有看到火燒」一情，互核上開火災調查報告
      書所載燃燒範圍位置圖即本院卷99頁所示，可資區辨：苗
      圃與原告芒果園相鄰之處，並非連接成區燃燒範圍，原告
      芒果園發生火災之時間是否與系爭火災相同，即有可議；
      再者，經本院調查被告屏南工業區○○○○○路火警發
      生次數，屏東縣消防局查報稱「91年至94火警發生次數，
      鄰近地點受案紀錄共6 件」，有該局96年1 月29日屏消調
      字第0960000895號函可稽（本院卷166-1 頁），並據上開
      函覆之受理災害登記簿所載，火災類別一欄註記「雜草」
      者即有4 件（本院卷116-3 、166-6 、166-7 、166-8 頁
      ），而起火原因勾記「煙蒂」者有2 件（本院卷166-7 、
      166- 8頁），證人丙○○亦證稱「（北界農路最近是否還
      有人在燒草？）有，今年（95年）11月又有人放火燒草，
      燒的還很嚴重，我有照片，照片8 張庭呈，從芒果園一直
      燒到羊寮門口，一直到往賴家村的路上都有，像95年11月
      12日的這一次，另一外一間羊寮的人有看到被放火燒，但
      是他們也不知道要如何報警處理。」等語（本院卷126 頁
      ），並有照片8 張可稽（本院卷159-162 頁），足見原告
      芒果園地點因地處偏僻，又因被告屏南工業區圍牆外之北
      界農路雜草叢生，隨時有因煙蒂隨意丟棄而引燃雜草；抑
      或遭不明人士蓄意引燃明火焚燒之可能。綜上各情，自難
      遽認系爭火災有延燒至原告芒果園一事。
（三）承上，況且系爭火災為證人甲○○引火點燃，非屬被告僱
      傭除草之工人所為，且與被告無涉，而被告屏南工業區依
      據經濟部工業局所屬工業區管理機構設置規程第2 條至第
      7 條（詳後附法條）規定，對於位在該工業區○○○○○
      道路（即北界農路）上自然生長之植物、雜草，亦無維護
      管理之責，故原告主張被告堆置雜草而未謹慎管理云云，
      即屬無據。
（四）從而，被告就原告芒果園發生火災之原因，並無任何不法
      之行為，原告依國家賠償法第3 條、民法第188 條、184
      條規定請求被告賠償，即無理由。至於上開爭執事項所載
      第(二)點，因被告既無不法行為而致原告受損害，則原告可
      得請求之損害賠償金額，即無審究必要。
五、綜上，原告依國家賠償法第3 條、民法第188 條、184 條規
    定，請求被告給付如其聲明所載之金額、利息，為無理由，
    應予駁回。又原告之訴既經駁回，其假執行之聲請即失所附
    麗，應併駁回之。
六、本件事證已臻明確，原告聲請鑑定芒果樹因火災而受影響之
    損害程度及金額，暨兩造其餘主張陳述及所提之證據，經審
    酌後認與判決結果無涉，不另論述，附此敘明。
七、據上論結，原告之訴為無理由，依民事訴訟法第78條，判決
    如主文。
中　　華　　民　　國　　96　　年　　5 　　月　　31　　日
                  民事第二庭   審判長 法 官  阮世賢
                                      法 官  吳思怡
                                      法 官  林孟和
以上為正本，係照原本作成。
如不服本判決，應於收受送達後20日內向本院提出上訴書狀，其
未表明上訴理由者，應於提出上訴後20日內向本院補提理由書狀
（均須按他造當事人之人數附繕本）。
　　　　　　　　　　　　　　　　      書記官  蔣開屏
中　　華　　民　　國　　96　　年　　5 　  月　　31　　日
所附法條：
經濟部工業局所屬工業區管理機構設置規程
第2 條
工業區管理機構之設置，係為管理維護工業區內供公共使用之土
地及公共建築物與設施，服務輔導區內興辦工業人及其他使用人
，並執行或協助經濟部工業局（以下簡稱本局）交辦事項或其他
依法令應為之事務。
第3 條
本規程所稱工業區管理機構，包括各區工業區管理處（以下簡稱
「區管理處」）、工業區環境保護中心（以下簡稱「環保中心」
）、工業區服務中心（以下簡稱「服務中心」）、工業區聯合污
水處理廠（以下簡稱「聯合污水處理廠」）。
第4 條
區管理處係按本局所轄工業區地理區位分別設置之，以管轄並督
導各該區域內服務中心與聯合污水處理廠服務及行政業務。
第5 條
環保中心係為督導所轄服務中心與聯合污水處理廠之環保業務。
第6 條
服務中心係為辦理工業區供公共使用之土地及公共建築物與設施
之管理維護及相關服務輔導事宜。
第7 條
聯合污水處理廠係為操作營運一處以上工業區之獨立或聯合污水
處理排放系統及辦理相關業務。
